【裁判字號】    98,審易,157
【裁判日期】    980821
【裁判案由】    違反農會法
【裁判全文】
臺灣新竹地方法院刑事判決             98年度審易字第157號
公  訴  人  臺灣新竹地方法院檢察署檢察官
被      告  甲○○
            丙○○
            乙○○
上列3人共同
選任辯護人  洪大明律師
上列被告等因違反農會法案件，經檢察官提起公訴（98年度選偵
字第4 號），本院改依簡式審判程序，並判決如下：
    主  文
甲○○犯農會法第四十七條之一第一項第二款之交付財物罪，處
有期徒刑肆月，如易科罰金，以新臺幣壹仟元折算壹日。緩刑貳
年。
丙○○犯農會法第四十七條之一第一項第二款之交付財物罪，處
有期徒刑伍月，如易科罰金，以新臺幣壹仟元折算壹日。緩刑貳
年。
乙○○犯農會法第四十七條之一第一項第二款之交付財物罪，處
有期徒刑陸月，如易科罰金，以新臺幣壹仟元折算壹日。緩刑貳
年。
    事  實
一、甲○○、丙○○、乙○○等3 人均係新竹縣北埔鄉農會會員
    ，乙○○並為該農會第15屆理事，甲○○為第15屆會員代表
    。甲○○、丙○○、乙○○等3 人於該農會民國98年度（即
    第16屆）農會選舉，均登記為該農會水農事小組之會員代
    表候選人，乙○○另登記為監事候選人；於98年2 月14日會
    員代表選舉結果，乙○○、甲○○2 人當選為農會會員代表
    ，於98年3 月2 日理監事選舉乙○○復當選為該農會監事。
    惟丙○○、乙○○、甲○○等3 人於選舉前，為期能順利當
    選上述會員代表，乃基於對於有選舉權之人交付財物而約其
    就選舉權為一定行使之犯意，先後於98年農曆春節前及選舉
    前，分別以每票新臺幣（下同）3,000 元或5,000 元之代價
    ，向水農事小組具有選舉權之選民賄選，賄選事實分述如
    下：
（一）甲○○賄選部分：
    甲○○為期能順利當選會員代表，乃基於對於有選舉權之人
    交付財物而約其就選舉權為一定行使之犯意，於98年2月8到
    10日期間之某日，至具有選舉權之選民王昌慶、王金茂（均
    經臺灣新竹地方法院檢察署檢察官另為不起訴處分）父子位
    於新竹縣北埔鄉水村1 鄰麻布樹排13號住處，分別交付現
    金各3, 000元予王昌慶、王金茂父子，請其等2 人於上開選
    舉行使選舉權時，為投票予其之一定行使。王金茂明知上開
    現金係甲○○賄選之對價，竟予以收受，並許以於上開選舉
    行使選舉權時，為投票予甲○○之一定行使。王昌慶則向甲○○表示：「我票沒有要投你，我不要收你的錢，你拿給我
    兒子」等語，惟甲○○則稱：「你兒子的錢我已經拿給他了
    ，這個錢是我預算好的，你拿去沒有關係」等語，王昌慶在
    未許以選舉權為一定行使之情況下仍予收受。（關於王昌慶
    的犯罪事實，此部分已據公訴檢察官於本院簡式審理程序時
    當庭減縮）
（二）丙○○賄選部分：
    丙○○為期能順利當選會員代表，乃基於對於有選舉權之人
    交付財物而約其就選舉權為一定行使之犯意，先後於如附表
    一所示之時間、地點，以如附表一所示之方式，請求如附表
    一所示水村選民何孟宗、陳智汛2 人（均經臺灣新竹地方
    法院檢察署檢察官另為不起訴處分）於上開選舉行使選舉權
    時，為投票予其之一定行使。何孟宗、陳智汛2 人明知上開
    現金係丙○○賄選之對價，竟均予以收受，並均許以於上開
    選舉行使選舉權時，為投票予丙○○之一定行使。
（三）乙○○賄選部分：
    乙○○為期能順利當選會員代表，乃基於對於有選舉權之人
    交付財物而約其就投票權為一定行使之犯意，先後於如附表
    二所示之時間、地點，以如附表二所示之方式，請求如附表
    二所示水村選民陳新銘（已於98年3月5日死亡）、彭石松
    （另經臺灣新竹地方法院檢察署檢察官為不起訴處分）、陳
    智汛等3 人於上開選舉行使選舉權時，為投票予其之一定行
    使。彭石松、陳智汛2 人明知上開現金係乙○○賄選之對價
    ，竟均予以收受，並均許以於上開選舉行使選舉權時，為投
    票予乙○○之一定行使。
二、案經臺灣新竹地方法院檢察署檢察官指揮法務部調查局新竹
    縣調查站、新竹縣政府警察局竹東分局共同偵辦後，偵查起
    訴。
    理  由
一、認定犯罪事實所憑之證據及理由：
（一）被告甲○○、丙○○、乙○○於本院準備程序、簡式審理
      中訊問時，均坦白承認。
（二）證人王昌慶、王金茂、何孟宗、陳智汛、彭石松、陳樹霖
      分別於新竹縣調查站、偵查中之證述及甲○○扣押物之北
      埔鄉農會會員名冊1 張、丙○○扣押物之新竹縣政府函影
      本1張、丙○○扣押物之農會選舉人名冊（有做記號）4張
      、丙○○扣押物之名單2張、丙○○扣押物之名單1張、法
      務部調查局新竹縣調查局搜索扣押筆錄3 份、扣押物品清
      單1 份、現場照片、新竹縣北埔鄉農會第十六屆會員代表
      大會選舉理、監事及上級農會代表選舉人名冊1 份、新竹
      縣北埔鄉農會水農事小組選舉人名冊1份在卷可稽。
      綜上事證，堪認被告等人自白應與事實相符，可以採信。
      本件事證已臻明確，渠等犯行，均堪予認定，應依法予以
      論罪科刑。
二、論罪科刑之理由：
（一）被告甲○○、丙○○、乙○○所為，均係犯農會法第47條
      之1 第1 項第2 款之交付財物罪。
（二）被告丙○○、乙○○於上開時間及空間均密接之情形下，
      前後交付財物予證人何孟宗、陳智汛、陳新銘、彭石松為
      行賄行為，均係欲使新竹縣北埔鄉農會第16屆水農事小
      組會員代表選舉發生不正確之結果接續犯意而為之，是應
      係以實現同一犯罪為目的，而侵害同一法益，其各次之舉
      動應認係全部犯罪行為之一部，屬接續犯，均為包括一罪
      。
（三）爰審酌被告甲○○、丙○○、乙○○素行均尚佳，然以金
      錢企圖影響農會選舉之公平性，破壞國家法制，助長賄選
      歪風，所為均不足取，惟念被告等人犯後皆能坦認犯行，
      及其等之品行、智識程度、犯罪後態度良好尚有悔意等一
      切情狀，分別量處如主文所示之刑，並均諭知易科罰金之
      折算標準。
（四）又被告等人素行良好，均未曾因故意犯罪受有期徒刑以上
      刑之宣告，此有臺灣高等法院被告前案紀錄表3 份在卷可
      參，其等因一時失慮致為本件犯行，相信歷此次偵審程序
      ，已知所警惕而無再犯之虞，且故本院認上開所宣告之刑
      ，均以暫不執行為適當，爰均諭知緩刑2 年，以啟自新。
（五）附記事項：經本院諭知被告甲○○、丙○○、乙○○應各
      捐款3 萬元予公益團體，經查業均已捐畢，有卷附之匯款
      單2 紙、存款收據1 紙在卷可參。
三、適用法律：
（一）刑事訴訟法第273 條之1 第1 項、第284 條之1 、第299
      條第1 項前段。
（二）農會法第47條之1 第1 項第2 款，刑法第11條、第41條第
      1項前段、第74條第1 項第1 款。
本案經檢察官陳麗芬到庭執行職務。
中    華    民    國    98    年    8     月    21    日
                        刑事第九庭法  官  魏瑞紅
以上正本證明與原本無異。
如不服本判決應於收受本判決後10日內向本院提出上訴書狀，上
訴書狀應敘述具體理由。上訴書狀未敘述上訴理由者，應於上訴
期間屆滿後20日內補提理由書狀於本院 (均須按他造當事人之人
數附繕本 )「切勿逕送上級法院」。
中    華    民    國    98    年    8     月    21    日
                                  書記官  吳月華
附錄本案論罪科刑所適用法條全文：
農會法第47條之1：
農會之選舉有左列行為之一者，處3年以下有期徒刑，得併科3萬
元以下罰金：
一、有選舉權之人，要求、期約或收受財物或其他不正利益，而
    許以不行使其選舉權或為一定之行使者。
二、對於有選舉權之人，行求、期約或交付財物或其他不正利益
    ，而約其不行使選舉權或為一定之行使者。
三、對於候選人行求、期約或交付財物或其他不正利益，而約其
    放棄競選或為一定之競選活動者。
四、候選人要求、期約或收受財物或其他不正利益，而許以放棄
    競選或為一定之競選活動者。
犯前項之罪者，所收受之財物沒收之。如全部或一部不能沒收時
，追徵其價額。


司法院資訊處製作；財團法人民間司法改革基金會備份。
